# 请教：股权出资、定向增发的会计处理

提问人：周运考 时间：2016-04-23 12:47:23
母公司拥有二个长投：A子公司 100 ％，投资成本 5 亿；B上市公司股权比例19.03％（第一大股东），投资成本1.7亿。 B上市公司向母公司定向增发，母公司以 100 ％A子公司股权评估价 15 亿认购上市公司2.9亿股份，B上市公司增发完成后，母公司股权比例由19.03％上升为47.78％，按47.78％计算上市公司净资产的份额为7.7亿。 请问：1.母公司处置 100 ％A子公司要不要确认投资收益 10亿？ 2.以 100 ％A子公司股权换取上市公司2.9亿股份，母公司对上市公司增发的2.9亿股份的长投初始成本是按非货币交换，还是同一控制合并？按同一控制合并对增发前19.03％股权（投资成本1.7亿）如何追溯调整？ 3.定向增发后母公司是否按同一控制合并编制合并报表？ 谢谢！

回答人：chenyiwei
如果此前母公司持有19.03%B公司股权已经控制B，则赞同 2 楼意见。 因为母公司已经控制B，而不是通过本次增发后才控制B，所以对母公司而言，不存在对B的“同一控制下合并”问题，而是按照长期股权投资准则第六条（企业合并以外的原因取得的长期股权投资）确定初始投资成本。 将一项非上市资产采用定向增发方式投入下属的已上市子公司，以实现集团经营性资产的整体上市，此时集团公司相当于以一项非上市的经营性资产换取了对上市公司的股权投资，而非上市经营性资产和上市公司股权相比，在估值方法和结果、价值波动性、流动性等方面均存在实质性差异，都可能导致未来经济利益的金额、时间和风险程度产生实质性的变化，从而具有商业实质。

提问人：马大哈哈 时间：2016-04-25 09:44:11
陈版主，我个人觉得企业都已经实施了控制，你这个资产都是自己的，你合并报表的时候，相对集团公司而言，你这个都是肉烂在碗里，没有流到外面，我觉得合并报表应该是没有收益的。个别报表，如果按照你的这个那个长投的 6 条，我觉得有一定的道理，作为母公司个别报表有一定的收益，可以认可，但是我个人更加倾向于那个，互换股权，属于集团内部重组的事项，本身是否具有资本交易呢，是不是资本交易呢，如果没有资本交易，就不应该有投资收益，而是一项业务的重组业务，不应该有收益。望陈版主指教。

回答人：chenyiwei
投资收益当然只能确认在个别报表层面，需在合并报表层面抵销。如前面所分析，个别报表层面可以认可为具有商业实质。合并报表层面就是收购少数股权的权益性交易了。

提问人：周运考 时间：2016-04-25 12:56:47
谢谢！请教：已经控制了，现增资增加控制，与同一控制下多次交易形成的合并类似，似应当以持股比例计算的合并日应享有被合并方账面所有者权益份额作为该项投资的初始投资成本。

回答人：chenyiwei
不是。增持提高持股比例，实际上在合并报表层面是按照购买少数股权进行处理的。所以不是企业合并。个别报表层面对新增长投的初始计量也不适用企业合并形成长投的初始计量规定。